臺灣高雄地方法院民事判決　　　　　　　　　　　　　九十三年度小上字第四三號
　　上　訴　人　甲○○
　　被上訴人　　優詩美第松園大廈管理委員會
　　法定代理人　陳雲
右當事人間請求損害賠償事件，上訴人對於中華民國九十三年三月二十二日本院高雄
簡易庭九十二年度雄小字第四三六四號第一審小額民事判決提起上訴，本院判決如左
：
    主 　　 文
上訴駁回。
第二審訴訟費用新台幣壹仟伍佰元由上訴人負擔。
    理    　由
一、按小額訴訟事件，對於第一審裁判之上訴，非以其違背法令為理由，不得為之；
    又按上訴狀內應記載上訴理由，表明下列各款事項：（一）原判決所違背之法令
    及其具體內容（二）依訴訟資料可認為原判決有違背法令之具體事實。民事訴訟
    法第四百三十六條之二十四第二項、第四百三十六條之二十五分別定有明文。而
    依同法第四百三十六條之三十二準用第三審程序規定參酌以觀，僅同法第四百六
    十八條「判決不適用法規或適用不當者」及第四百六十九條第一款至第五款規定
    ，在準用之列。至同法第四百六十九條第六款「判決不備理由或理由矛盾者」，
    則未列在小額訴訟事件上訴程序準用之列。又當事人對於小額訴訟事件提起上訴
    時，按民事訴訟法第四百三十六條之二十五規定，其上訴理由應具體表明原判決
    違背法令之事實及內容，是就此法律審性質而言，核與第三審處理程式相符，倘
    當事人提起小額訴訟第二審上訴，其上訴狀未依上揭規定，提出合於該條各款事
    由者，其未提出理由之效果及處理程序，自應準用同法第四百七十一條第一項之
    規定，即上訴人應於提起上訴後二十日內，提出上訴理由書於原審法院，未提出
    者，毋庸命其補正，可逕以裁定駁回上訴。再者，當事人於第二審程序不得提出
    新攻擊防禦方法，但因原法院違背法令致未能提出者，不在此限，同法第四百三
    十六條之二十八亦定有明文。故上訴人對於小額訴訟提起第二審上訴，須以非「
    判決不備理由或理由矛盾」之違背法令為理由，且必須就原判決違背法令之內容
    、相關訴訟資料為具體指摘，否則即不能認為已合法表明上訴理由。末按，依上
    訴人上訴意旨足認小額上訴為無理由者，法院得不經言詞辯論，以判決駁回上訴
    。
二、上訴意旨略以：使用借貸，乃債權契約非物權契約；而債權契約僅生債權效力，
    不得對抗契約以外之第三人。分別為最高法院五十年度台抗字第一六六號及八十
    三年度台上字第三二四三號判例所揭示。本件上訴人於原審主張被上訴人無權使
    用空戶屋主車位，受有相當於租金之不當得利為抵銷抗辯。詎原審就上訴人上開
    所為之抵銷抗辯，竟依被上訴人提出訴外人祥齡建設公司（下稱祥齡公司）出具
    之承諾書，記載同意被上訴人使用空戶車位，因而認定被上訴人係屬有權占用車
    位，未獲得不當利益，顯將祥齡公司出具僅有債權效力之承諾書，當成物權契約
    ，揆諸前揭最高法院判例意旨所示，原審關於上訴人所為抵銷抗辯，自屬違背法
    令，有判決不適用法則之違法等情。
三、茲就上訴人上訴理由，是否有據，分述如下：
（一）上訴人以被上訴人無權占用被上訴人管理大廈之空戶車位，因而獲得相當於租
      金之不當得利，並主張以被上訴人獲得之不當利益與其對於上訴人之給付管理
      費請求權為相互抵銷，經抵銷後，被上訴人在原審之訴，應予駁回。詎原審竟
      以祥齡公司出具之承諾書，否認上訴人抵銷之抗辯云云，固據援引最高法院上
      開判例為據，而堪認上訴人對於小額訴訟之上訴，形式上已符合違背法令之外
      觀規定。
（二）經查，本件被上訴人並非大廈空戶車位所有權人乙節，為兩造所不爭執，並為
      原審所確認。從而，審究被上訴人占有使用大廈空戶車位，是否獲得不當得利
      ？即涉及被上訴人有無使用大廈空戶車位之權限？而被上訴人是否有權使用大
      廈空戶車位，則涉及其使用權之來源，是否正當與合法。又此一使用權來源合
      法與正當之判斷，可從兩方面觀察：一為被上訴人使用車位是否獲得車位所有
      權人之同意；另為被上訴人使用車位是否獲得車位使用權人之同意。而無論係
      車位所有權人之同意或車位使用權人之允許，要均屬事實上之認定與判斷。本
      件原審依據被上訴人提出建商即祥齡公司出具大廈空戶車位使用之承諾書，認
      定被上訴人有權合法使用大廈空戶車位，即屬事實之判斷。上訴人提起本件上
      訴，指摘原審以祥齡公司出具之承諾書，認定被上訴人有權占用大廈空戶車位
      ，係屬違背法令云云，顯係就原審認定事實、取捨證據之職權行使所為論斷事
      項，任意指摘原判決違背判例要旨，揆諸首揭說明，上訴人上訴意旨，顯無理
      由。爰不經言詞辯論，逕以判決駁回其上訴。
四、末按於小額訴訟之上訴程序，法院為訴訟費用之裁判時，應確定其費用額，民事
    訴訟法第四百三十六條之十九第一項、第四百三十六條之三十二第一項規定甚明
    。本件上訴人小額訴訟之上訴，既經駁回，關於第二審訴訟費用自應由上訴人負
    擔。查本件第二審訴訟費用，為上訴裁判費用新台幣（下同）一千五百元，揆諸
    前開規定，應由上訴人負擔，爰併予確定如主文所示。
五、依民事訴訟法第四百三十六條之二十九、第四百三十六條之三十二第二項、第四
    百三十六條之十九第一項、第四百四十九條第一項、第七十八條，判決如主文。
中　　　華　　　民　　　國　　九十三　　年　　　五　　　月　　三十一　　日
                                      臺灣高雄地方法院民事第二庭
~B審判長法官　李昭彥
~B法　　　官　劉定安
~B法　　　官　楊筑婷
正本係照原本作成。
本判決不得上訴。
中　　　華　　　民　　　國　　九十三　　年　　　五　　　月　　三十一　　日
~B書　記　官　鄭翠蘭
